【裁判字號】    98,訴,900
【裁判日期】    990311
【裁判案由】    損害賠償
【裁判全文】
臺灣高雄地方法院民事判決               98年度訴字第900號
原      告    丁○○
被      告    丙○○
              甲○○
兼上二人共同
訴訟代理人    乙○○
上列當事人間損害賠償事件，本院於民國99年2 月25日言詞辯論
終結，判決如下：
    主      文
原告之訴駁回。
訴訟費用由原告負擔。
    事實及理由
一、按原告於判決確定前，得撤回訴之全部或一部，民事訴訟法
    第262 條第1 項前段定有明文。就原告起訴時所列被告鴻慶
    醫院、丙○○、甲○○及乙○○部分，原告已於本院民國97
    年7 月16日調查程序中撤回對被告鴻慶醫院之起訴（見本院
    卷第135 頁），核與上開規定相符，原告訴之撤回應屬適法
    ，合先敘明。
二、原告起訴主張：原告受僱於被告擔任鴻慶醫院負責人，兩造
    並於94年6 月1 日簽訂合約書（下稱系爭合約），其中第7
    條約定，鴻慶醫院稅款全由被告負責，故鴻慶醫院積欠勞工
    保險局之95年8 月至10月之勞工保險費、就業保險費，95年
    7 月之勞工保險費滯納金，95年4 月至7 月之就業保險費滯
    納金共計新臺幣（下同）189,171 元，及自95年6 月起至9
    月止之勞工退休金及滯納金計452,087 元，以上合計為641,
    258 元（下稱系爭費用），應由實際負責人之被告負責，原
    告僅為掛名醫師，不應由原告負擔系爭費用，爰依系爭合約
    第7 條之規定，提起本訴。並聲明：被告應給付原告641,25
    8 元，及自起訴狀繕本送達最後一位被告之翌日起至清償日
    止，按週年利率5 ％計算之利息。
三、被告則以：對於被告為鴻慶醫院實際負責人、系爭費用應由
    被告支付不爭執，然兩造簽約時被告已預付300,000 元薪資
    ，再由原告每月薪資扣款12,500元，因原告未依約工作2 年
    ，故尚欠100,000 元預付薪資未扣還，又原告之前另經營昭
    明診所，健保局事後要扣回該診所已付健保費，因該診所已
    結束營業，故由鴻慶醫院所申請之健保費扣除505,890 元，
    上開金額總計605,890 元，被告主張抵銷等語資為抗辯。並
    聲明：請求駁回原告之訴。
四、兩造不爭執事項：
（一）被告為鴻慶醫院實際負責人，被告雇用原告擔任鴻慶醫院
      名義上負責人，兩造於94年6 月1 日簽訂系爭合約，其中
      第7 條約定鴻慶醫院稅款應由被告負擔，並有系爭合約為
      證（見本院卷第6、7、37至38頁）。
（二）鴻慶醫院積欠勞工保險局之勞工保險費、就業保險費、勞
      工退休金及滯納金等共計641,258 元，應由被告支付，並
      有勞工保險局97年5 月16日保財欠字第09760045280 號函
      為證（見本院卷第9、10、22至23頁）。
五、兩造爭執事項：被告主張抵銷有無理由？其得主張抵銷之金
    額為何？
六、本院得心證之理由：
（一）按因可歸責於債務人之事由，致為不完全給付者，債權人
      得依關於給付遲延或給付不能之規定，請求賠償損害，民
      法第226 條第1 項、第227 條第1 項分別定有明文。惟損
      害賠償，除法律另有規定或契約另有訂定外，應以填補債
      權人所受損害及所失利益為限，而此之所謂所受損害，即
      現存財產因損害事實之發生而被減少，屬於積極的損害；
      又依通常情形，或依已定之計劃、設備或其他特別情事，
      可得預期之利益，視為所失利益，此為民法第216 條所明
      定。
（二）經查，原告固主張被告應依雙方簽訂合約書第7 條之規定
      ，給付原告系爭費用641,258 元，並提出系爭合約書影本
      1 紙為憑（見本院卷第6 頁）。惟觀諸系爭合約書第7 條
      之規定：「醫院稅款全由甲方（即被告）負責（乙方申報
      拾貳萬伍仟/ 月之稅金）歸由甲方繳稅」，依該約定，鴻
      慶醫院所積欠之系爭費用641,258 元，應由被告負最終繳
      納稅款予勞工保險局之責，而非由原告負擔。而本院於99
      年2 月25日言詞辯論期日經審判長闡明：「你的意思是要
      請求被告三人給付你新臺幣641,258 元或者是要被告三人
      應向健保局等徵收機關繳納這些錢？」，原告則陳明乃因
      行政法庭要向伊催繳641,258 元，故希望被告三人將錢給
      伊，再由伊向行政法院繳納等語（見本院卷第302 頁），
      顯見原告仍欲依該合約書第7 條之規定請求被告給付伊系
      爭費用，堪予認定。另原告於本院98年7 月23日言詞辯論
      程序中亦陳稱：「（問：原告是否已經代墊本件請求費用
      641,258 元？）沒有。」、「（問：原告個人之財產或薪
      資是否遭行政執行處為強制執行扣款？）沒有。」（見本
      院卷第263 至264 頁），足見原告未曾代被告繳納系爭費
      用，亦未曾遭行政機關扣款而受有財產上損失，依損害賠
      償之法理，損害賠償，除法律另有規定或契約另有訂定外
      ，應以填補債權人所受損害及所失利益為限。今原告既自
      承尚未曾受有系爭費用之損失，其即無損害可言，自無得
      請求被告給付伊系爭費用之損失。
（三）綜上所述，依據該合約第7 條約定，原告非有請求被告給
      付系爭費用予伊之權利。復因原告並無損害，被告當無損
      害賠償責任可言，故基於無損害即無賠償責任之法理，原
      告請求被告賠償641,258 元，顯屬無據。從而，原告本於
      系爭合約第7 條之法律關係，請求被告給付641,258 元，
      及自起訴狀繕本送達被告之翌日即97 年6月4 日起至清償
      日止，按週年利率5 ％計算之利息，為無理由，應予駁回
      。
七、原告之訴既因伊非請求權人及無損害而予以駁回，兩造之其
    他主張、抗辯及證據即無另予審酌之必要，併予敘明。
八、本件事證已臻明確，兩造其餘攻擊防禦方法或舉證，經審酌
    後，認與判決結果不生影響，爰不逐一論列，併此敘明。
九、據上論結，原告之訴為無理由，爰依民事訴訟法第78條，判
    決如主文。
中    華    民    國    99    年    3     月    11    日
                  民事第一庭  審判長法  官  黃國川
                                    法  官  張茹棻
                                    法  官  林岳葳
正本係照原本作成。
如不服本判決，應於送達後20日內，向本院提出上訴狀並表明上
訴理由，如於本判決宣示後送達前提起上訴者，應於判決送達後
10日內補提上訴理由書（須附繕本）。
中    華    民    國    99    年    3     月    11    日
                                    書記官  簡文清

司法院資訊處製作；財團法人民間司法改革基金會備份。
